【裁判字號】    95,訴緝,12
【裁判日期】    950525
【裁判案由】    詐欺
【裁判全文】
臺灣雲林地方法院刑事判決              95年度訴緝字第12號
公  訴  人  臺灣雲林地方法院檢察署檢察官
被      告  未○○
                    （另案在臺灣臺中監獄南投分監執行）
上列被告因詐欺等案件，經檢察官提起公訴（93年度偵字第2234
、2453號），並擴張及更正犯罪事實（部分之擴張事實為移送併
辦之臺灣彰化地方法院檢察署93年度偵字第6693號），於本院準
備程序進行中，被告就被訴事實為有罪之陳述，經合議庭裁定由
受命法官獨任進行簡式審判程序，本院判決如下：
    主  文
未○○共同犯常業詐欺取財罪，處有期徒刑貳年。如附表編號一
犯罪事實中所簽訂之房屋租賃契約書「立契約人簽名」欄內偽造
之「陳益彰」署名壹枚沒收之。
    事  實
一、未○○受陳桂花、胡清和（均已另行判決確定）之邀約，共
    同基於意圖為自己不法所有之常業犯意聯絡，合謀虛設行號
    詐取財物，並備以不詳方法取得之永昌盛有限公司（負責人
    陳益彰）在華南商業銀行北臺中分行設立之帳號000000000
    號支票存款帳戶（下稱永昌盛公司帳戶）支票及印章，供為
    支付詐騙財物或利益之用。其等先於民國（下同）93年3 月
    22日，共同基於意圖為自己不法利益及行使偽造文書之犯意
    聯絡，由未○○以「陳友財」之假名，在彰化縣埤頭鄉○○
    路569 號丙○○管理之廠房，向丙○○佯稱受其弟「陳益彰
    」之委託，以「陳益彰」之名義，與丙○○簽訂不實之「房
    屋租賃契約書」，並偽造「陳益彰」之簽名1 枚於「立契約
    人簽名」欄內，交付丙○○而行使之，以承租該處廠房，租
    期自93年4 月1 日起至94年4 月1 日止，復同時交付如附表
    編號1 所示之支票2 張作為押金及2 個月之租金，以取信丙
    ○○，使丙○○陷於錯誤，而詐得如附表編號1 所示之房屋
    使用利益，足生損害於丙○○及「陳益彰」。嗣陳桂花、胡
    清和、未○○等3 人即在所租用之廠房虛設永昌盛公司，由
    對外自稱「楊勝泰」之胡清和充任負責人，並與陳桂花假為
    夫妻，未○○則僱用不知情之曾麗芬擔任永昌盛公司會計，
    分由陳桂花、胡清和、未○○在彰化縣埤頭鄉○○路569 號
    永昌盛公司內，以虛設之永昌盛公司為名義，用電話連絡方
    式向被害人訂購貨物，迨被害人依約運送貨品至彰化縣埤頭
    鄉○○路569 號交貨後，則以日後無法兌現之永昌盛公司帳
    戶支票給付貨款，或藉故拖欠之詐術，使被害人誤信為正常
    商業交易，陷於錯誤，而交付財物（其等犯罪時間、被害人
    、詐欺所得之財物、交付之付款支票等詳如附表編號2 至18
    所示）。而陳桂花、胡清和、未○○於詐得前揭貨品後，旋
    即脫手轉售，得款朋分花用。嗣於93年5 月19日，為警據報
    在彰化縣埤頭鄉○○路569 號永昌盛公司查獲陳桂花、胡清
    和、未○○詐騙集團，並扣得相關訂貨、出貨單據，而各該
    受騙廠商見媒體報導後，將所持支票提示付款均遭退票，始
    知受騙。
二、案經被害人丙○○等人訴請雲林縣警察局虎尾分局報告臺灣
    雲林地方法院檢察署檢察官偵查起訴暨被害人己○○等人訴
    請彰化縣警察局北斗分局報告臺灣彰化地方法院檢察署檢察
    官偵查後移送併辦。
    理  由
一、被告未○○於警詢及本院審判中對於犯罪事實均坦承不諱，
    核與共犯陳桂花、胡清和於警詢、檢察官訊問及本院先前審
    判中之自白相符，並有以下證據可資證明：（證據索引簡稱
    如下：雲林縣警察局虎尾分局93年6 月2 日虎警刑字第0930
    020819號刑事案件偵查卷宗【下稱警卷1 】、虎尾分局93年
    5 月20日虎警刑字第0930020732號刑事案件偵查卷宗【下稱
    警卷2 】、彰化縣警察局北斗分局93年9 月1 日北警刑字第
    0930002675號刑案偵查卷宗【下稱警卷3 】、臺灣雲林地方
    法院檢察署93年度偵字第2234號偵查卷宗【下稱偵卷1 】、
    臺灣雲林地方法院檢察署93年度偵字第2234號等卷證資料壹
    宗【下稱偵卷2 】）。
  (一)證人曾麗芬於偵查中具結之證述（見偵卷1 第118-124 頁）
    。
  (二)永昌盛公司於華南商業銀行北臺中分行開戶資料及交易明細
    表1 份（見偵卷2 第71-74 頁）。
  (三)附表編號1部分：
    1.告訴人丙○○之指述（見警卷2 第26頁）。
    2.華南銀行北臺中分行帳戶支票（發票日93年5 月31日、票
      號0000000 號、票面金額新臺幣【下同】9 萬元）影本1
      張及退票理由單1 張（見偵卷2 第5-6 頁）。
    3.華南銀行北臺中分行帳戶支票（發票日93年6 月30日、票
      號0000000 號、票面金額13萬5,000 元）影本1 張（見警
      卷2第54 頁）。
    4.房屋租賃契約書影本1 份（見警卷2 第51-53 頁）。
    5.永昌盛有限公司「陳友財」名片1 張。（見警卷2 第55頁
      ）。
  (四)附表編號2部分：
    1.告訴人寅○○之指述（見警卷1第79頁）。
    2.華南銀行北臺中分行帳戶支票（發票日93年5 月31日、票
      號0000000 號、票面金額12萬2,000 元）影本1 張及退票
      理由單1 張（見偵卷2 第1-2 頁）。
    3.晉順機械有限公司出貨單1 張、收據1 張（見警卷1 第80
      -81頁）。
  (五)附表編號3部分：
    1.告訴人己○○之指述（見警卷3第8頁）。
    2.華南銀行北臺中分行帳戶支票（發票日93年5 月31日、票
      號0000000 號、票面金額8 萬8,000 元）影本1 張及退票
      理由單1 張（見偵卷2 第78頁）。
  (六)附表編號4部分
    1.告訴人甲○○之指述（見警卷3第10頁）。
    2.華南銀行北臺中分行帳戶支票（發票日93年5 月31日、票
      號0000000 號、票面金額4 萬元）影本1 張及退票理由單
      1 張（見警卷3 第20頁）。
  (七)附表編號5部分：
    1.告訴人子○○之指述（見警卷1第103頁）。
    2.華南銀行北臺中分行帳戶支票（發票日93年5 月31日、票
      號0000000 號、票面金額3 萬3,000 元）影本1 張及退票
      理由單1 張（見警卷1 第107 頁、偵卷2 第8 頁）。
    3.永盟通信工程有限公司銷貨單2 張（見警卷1 第108-109
      頁）。
  (八)附表編號6部分：
    1.告訴人卯○○之指述（見警卷3第12頁）。
    2.華南銀行北臺中分行帳戶支票（發票日93年5 月31日、票
      號0000000 號、票面金額6 萬6,000 元）影本1 張及退票
      理由單1 張（見警卷3 第21頁）。
    3.永昌盛有限公司「陳友財」名片1張（見警卷3第22頁）。
  (九)附表編號7部分：
    1.告訴人午○○之指述（見警卷1第119頁）。
    2.華南銀行北臺中分行帳戶支票（發票日93年5 月31日、票
      號0000000 號、票面金額8 萬1,000 元）影本1 張及退票
      理由單1 張（見警卷1 第120 頁）。
  (十)附表編號8部分：
    1.告訴人壬○○之指述（見警卷1第132頁）。
    2.華南銀行北臺中分行帳戶支票（發票日93年5 月31日、票
      號0000000 號、票面金額6 萬6,350 元）影本1 張及退票
      理由單1 張（見偵卷2 第3 頁）。
    3.出貨單3 張紙（見警卷1 第134 頁）
    4.永昌盛有限公司「楊勝泰」名片1 張（見警卷1 第135 頁
      ）。
  (十一)附表編號9部分：
    1.告訴人巳○○之指述（見警卷1第82頁）。
    2.華南銀行北臺中分行帳戶支票（發票日93年5 月31日、票
      號0000000 號、票面金額8 萬2,150 元）影本1 張及退票
      理由單1 張（見警卷1 第83頁、偵卷2 第7 頁）。
    3.華南銀行北臺中分行帳戶支票（發票日93年5 月31日、票
      號0000000 號、票面金額6 萬7,500 元）影本1 張及退票
      理由單1 張（見同上）。
  (十二)附表編號10部分：
    1.告訴人庚○○之指述（見警卷3 第14頁）。
    2.華南銀行北臺中分行帳戶支票（發票日93年5 月31日、票
      號0000000 號、票面金額9 萬2,000 元）影本1 張及退票
      理由單1 張（見偵卷2 第81頁）。
    3.豐懋機械有限公司銷貨憑單影本1 張（見警卷3 第23頁）
      。
    4.永昌盛有限公司「楊勝泰」名片1 張（見警卷3 第24頁）
      。
  (十三)附表編號11部分：
    1.告訴人辰○○之指述（見警卷1第91頁）。
    2.對帳單1 張、採購單1 張（見警卷1 第94-95 頁）。
  (十四)附表編號12部分：
    1.告訴人癸○○之指述（見警卷3第16頁）。
    2.銘堅汽車修配廠單據1張（見警卷3第25頁）。
  (十五)附表編號13部分：
    1.告訴人丑○○之指述（見警卷1第121頁）。
    2.華南銀行北臺中分行帳戶支票（發票日93年5 月31日、票
      號0000000 號、票面金額5 萬元）影本1 張（見警卷1 第
      125-126 頁）。
    3.佺新企業社出貨單4 張（見警卷1 第127-130 頁）。
  (十六)附表編號14部分：
    1.告訴人戊○○之指述（見警卷1第137頁）。
    2.嘉啟實業有限公司送貨明細單2 張（見警卷第141-142 頁
      ）。
  (十七)附表編號15部分：
    1.告訴人丁○○之指述（見警卷1第88頁）。
    2.駿茗茶葉有限公司應收帳款明細表、簽收單、出貨託運單
      各1 張（見警卷1 第91-92 頁）。
  (十八)附表編號16部分：
    1.告訴人乙○○之指述（見警卷1第96頁）。
    2.華南銀行北臺中分行帳戶支票（發票日93年6 月15日、票
      號0000000 號、票面金額13萬8,600） 影本1 張（見警卷
      1 第100 頁）。
    3.發票1張（見警卷1第101頁）。
  (十九)附表編號17部分：
    1.告訴人申○○之指述（見警卷1第111頁）。
    2.華南銀行北臺中分行帳戶支票（發票日93年5 月31日、票
      號0000000 號、票面金額11萬8,000 元）影本1 張及退票
      理由單1 張（見警卷1 第115 頁、偵卷2 第4 頁）。
    3.鶴見製作所股份有限公司統一發票影本2 張、出貨單影本
      2 張、託運單影本2 張、貨物收據影本4 張（見警卷1 第
      113-114 、116-118 頁）。
  (二十)附表編號18部分：
    1.告訴人辛○○之指述（見警卷1第76頁）。
    2.駿源馬達行出貨單1張（見警卷1第77頁）。
二、論罪科刑的理由：
  (一)核被告未○○所為係犯刑法第216 條、第210 條之行使偽造
    私文書罪、第339 條第2 項之詐欺得利罪、第340 條之常業
    詐欺得利罪。被告未○○就所犯之罪與陳桂花、胡清和有犯
    意聯絡及行為分擔，應論以共同正犯。
  (二)被告所犯上揭3 罪間，有方法、目的之牽連關係，應從一重
    論以刑法第340條之常業詐欺取財罪處斷。
  (三)爰審酌被告係國中畢業，原以舖設人行道為業，尚未結婚，
    與父母及兄弟同住，因受共犯陳桂花、胡清和之邀約，一時
    貪慾而犯案，犯罪所得多由共犯陳桂花、胡清和取走，其犯
    後坦承不諱，態度良好，頗有悔意，而本案受騙被害人及財
    物眾多等一切情狀，量處如主文所示之刑，期收矯治之效。
  (四)如附表編號1 犯罪事實中，由被告所簽訂之房屋租賃契約書
    「立契約人簽名」欄內偽造之「陳益彰」署名1 枚，應依刑
    法第219 條規定，宣告沒收之。
  (五)公訴意旨另認被告未○○以犯詐欺罪為常業，請依刑法第90
    條之規定，諭知被告於刑之執行完畢後，令入勞動場所強制
    工作3 年，以矯正劣行等語，固非無見。惟查，被告未○○
    並無詐欺前科，且非累犯，本案中係受邀參與犯行，犯罪所
    得多由其他共犯取走，而其犯後坦承犯行，頗有悔意，經此
    偵、審程序，本院認為宣告如主文所示之刑，已足對被告施
    以適當之處罰，可收警惕之效，尚無令入勞動場所強制工作
    之必要，併予敘明。
三、適用之法律：
  (一)刑事訴訟法第273 條之1 第1 項、第299 條第1 項前段、第
    310 條之2 、第454 條第1 項。
  (二)刑法第216 條、第210 條、第339 條第2 項、第340 條、第
    28條、第55條、第219條。
  (三)罰金罰鍰提高標準條例第1條前段。
本案經檢察官葉建成到庭執行職務。
中    華    民    國    95    年    5     月    25    日
                  刑事第四庭  法  官  吳基華
以上正本證明與原本無異。
如不服本判決，應於判決收受後10日內，向本院提出上訴狀（須
附繕本）。
                              書記官  黃秋萍
中    華    民    國    95    年    5     月    25    日
附記論罪法條全文：刑法第216 條、第210 條、第339 條第2 項
                  、第340 條。
中華民國刑法第216條(行使偽造變造或登載不實之文書罪)
行使第210條至第215條之文書者，依偽造、變造文書或登載不實
事項或使登載不實事項之規定處斷。
中華民國刑法第210 條 (偽造變造私文書罪)
偽造、變造私文書，足以生損害於公眾或他人者，處五年以下有
期徒刑。
中華民國刑法第339 條 (普通詐欺罪)
意圖為自己或第3 人不法之所有，以詐術使人將本人或第3 人之
物交付者，處五年以下有期徒刑、拘役或科或併科1000元以下罰
金。
以前項方法得財產上不法之利益或使第 3 人得之者，亦同。
前二項之未遂犯罰之。
中華民國刑法第340條
以犯第339 條之罪為常業者，處一年以上七年以下有期徒刑，得
併科五萬元以下罰金。
附表：被告未○○夥同共犯陳桂花、胡清和詐欺得利及詐欺取財
      之犯行詳情（永昌盛公司帳戶係指陳益彰為負責人之永昌
      盛有限公司在華南商業銀行北臺中分行設立之帳號000000
      000 號支票存款帳戶）。
┌─┬───────┬───┬─────────────────┬──────────┐
│編│犯  罪  時  間│被害人│詐 欺 所 得 之 利 益 或 財 物     │交付供為付款之永昌盛│
│號│              │      │（價值/新臺幣）                   │公司帳戶支票        │
├─┼───────┼───┼─────────────────┼──────────┤
│1 │93年3 月22日  │丙○○│租用廠房之利益（價值為22萬元）    │如理由一之(三)之2.、3.│
│  │              │      │                                  │支票                │
├─┼───────┼───┼─────────────────┼──────────┤
│2 │93年4 月10日上│寅○○│機械1批（價值為11萬6,500元）      │如理由一之(四)之2.支票│
│  │午9 時        │      │                                  │                    │
├─┼───────┼───┼─────────────────┼──────────┤
│3 │93年3 月13日上│己○○│冷氣機2 台、冰箱1 台、電視機1 台（│如理由一之(五)之2.支票│
│  │午11時        │      │價值為8萬8,000元）                │                    │
├─┼───────┼───┼─────────────────┼──────────┤
│4 │93年4月14日   │甲○○│飲水機2台（價值為4萬元）          │如理由一之(六)之2.支票│
├─┼───────┼───┼─────────────────┼──────────┤
│5 │93年4月15日   │子○○│電話器材（價值為3萬3,000元）      │如理由一之(七)之2.支票│
├─┼───────┼───┼─────────────────┼──────────┤
│6 │93年4 月20日上│卯○○│棧板200塊（價值為6萬6,000元）     │如理由一之(八)之2.支票│
│  │午11時        │      │                                  │                    │
├─┼───────┼───┼─────────────────┼──────────┤
│7 │93年4 月28日上│午○○│抽水機（價值為19萬4,475元）       │如理由一之(九)之2.支票│
│  │午8 時        │      │                                  │                    │
├─┼───────┼───┼─────────────────┼──────────┤
│8 │93年4 月28日下│壬○○│睡袋1批（價值為11萬1,950元）      │如理由一之(十)之2.支票│
│  │午4 時        │      │                                  │                    │
├─┼───────┼───┼─────────────────┼──────────┤
│9 │93年4月28日   │程英傑│日用食品香料（價值為14萬9,650元） │如理由一之(十一)之2.、3.│
│  │              │      │                                  │支票                │
├─┼───────┼───┼─────────────────┼──────────┤
│10│93年4 月29日上│庚○○│封口機1台（價值為9萬2,000元）     │如理由一之(十二)之2.支票│
│  │午10時30分    │      │                                  │                    │
├─┼───────┼───┼─────────────────┼──────────┤
│11│93年5月1日    │辰○○│塑膠材料（價值為30萬5,880元）     │未交付支票          │
├─┼───────┼───┼─────────────────┼──────────┤
│12│93年5月2日    │癸○○│汽車修理零件（價值為7,000元）     │未交付支票          │
├─┼───────┼───┼─────────────────┼──────────┤
│13│93年5 月6 日上│丑○○│日用百貨（價值為5萬元）           │如理由一之(十五)之2.支票│
│  │午10時        │      │                                  │                    │
├─┼───────┼───┼─────────────────┼──────────┤
│14│93年5 月13日上│戊○○│膠帶（價值為4萬6,800元）          │未交付支票          │
│  │午10時        │      │                                  │                    │
├─┼───────┼───┼─────────────────┼──────────┤
│15│93年5月13日   │丁○○│茶葉（價值為6萬750元）            │未交付支票          │
├─┼───────┼───┼─────────────────┼──────────┤
│16│93年5月14日   │乙○○│馬達、變頻器（價值為13萬8,600元） │如理由一之(十八)之2.支票│
├─┼───────┼───┼─────────────────┼──────────┤
│17│93年5 月14日上│申○○│抽水機1批（價值為19萬8,000元）    │如理由一之(十九)之2.支票│
│  │午10時        │      │                                  │                    │
├─┼───────┼───┼─────────────────┼──────────┤
│18│93年5月18日   │辛○○│電器用品（價值為14萬8,365元）     │未交付支票          │
└─┴───────┴───┴─────────────────┴──────────┘


司法院資訊處製作；財團法人民間司法改革基金會備份。
